【裁判字號】    92,交聲,605
【裁判日期】    920613
【裁判案由】    違反道路交通管理處罰條例聲明異議
【裁判全文】
臺灣臺北地方法院交通事件裁定                    九十二年度交聲字第六○五號
    異  議  人
    即受處分人  甲○○
右列受處分人因違反道路交通管理處罰條例案件，對於台北市交通事件裁決所九十二
年五月七日所為之處分（原處分：北市裁三字第裁二二－ＡＢＹ八三九五一三號、北
市裁三字第裁二二－ＡＢＹ八三九五一五號、北市裁三字第裁二二－ＡＢＹ八三九五
一六號），聲明異議，本院裁定如左：
        主  文
原處分均撤銷。
甲○○汽車駕駛人，行經有燈光號誌管制之交岔路口闖紅燈，處罰鍰新台幣壹仟捌佰
元，並記違規點數參點。
甲○○汽車駕駛人，爭道行駛不依規定駛入來車道，處罰鍰新台幣玖佰元，並記違規
點數壹點。
甲○○汽車駕駛人，駕駛汽車有違反道路交通管理處罰條例之行為，經交通勤務警察
制止時，拒絕停車接受稽查而逃逸，處罰鍰新台幣參仟元，並記違規點數壹點。
        理  由
一、按道路交通管理處罰條例所稱之汽車，依該條例第三條第八款規定包括機器腳踏
    車。又汽車駕駛人，爭道行駛不依規定駛入來車道者，處新台幣（下同）六百元
    以上一千八百元以下罰鍰，並記違規點數一點；汽車駕駛人行經有燈光號誌管制
    之交岔路口闖紅燈者，處一千八百元以上五千四百元以下罰鍰，並記違規點數三
    點；汽車駕駛人，駕駛汽車有違反道路交通管理處罰條例之行為，經交通勤務警
    察制止時，拒絕停車接受稽查而逃逸者，除按各該條規定處罰外，處三千元以上
    六千元以下罰鍰，並記違規點數一點，道路交通管理處罰條例第四十五條第三款
    、第五十三條、第六十條第一項、第六十三條第一項第一款及第三款分別定有明
    文。
二、本件原處分機關認異議人即受處分人甲○○於民國九十二年三月二十六日下午六
    時許，騎乘車號ＶＮＫ－六九七號輕型機車行經台北市北投區○○○路、大度路
    設有燈光號誌管制之交岔路口，竟闖紅燈左轉沿中央北路行駛，適為在該路口值
    勤之台北市政府警察局北投分局關渡派出所員警乙○○發現，經乙○○示意受處
    分人停車受檢，受處分人竟在中央北路任意跨越兩條車道行駛，並拒絕停車接受
    稽查而逃逸，嗣乙○○記下該機車之車號，以該輕機車有違反前揭道路交通管理
    處罰條例第四十五條第三款、第五十三條、第六十條第一項規定之行為掣單逕行
    舉發，受處分人於應到案日期前向原處分機關提出申訴，經原處分機關請舉發單
    位調查結果，仍認受處分人確有前述違規行為，原處分機關乃分別依道路交通管
    理處罰條例第四十五條第十二款、第五十三條、第六十條第一項規定，於九十二
    年五月七日以北市裁三字第裁二二—ＡＢＹ八三九五一五號、北市裁三字第裁二
    二—ＡＢＹ八三九五一三號、北市裁三字第裁二二—ＡＢＹ八三九五一六號裁決
    書各裁處受處分人罰鍰六百元、一千八百元、三千元。
三、訊據受處分人固不否認確於前述時間騎乘前開車號機車行經台北市○○路、中央
    北路交岔路口，惟矢口否認有上揭各項違規行為，辯稱：當日伊騎乘機車沿大度
    路由淡水往市區方向行駛，行至大度路、中央北路口時，路口直行號誌為綠燈，
    伊乃前行進入路口，惟行至路口中央時因直行燈號變換為紅燈，伊不得已只好左
    轉中央北路續行，當時在該路口之警員確實有招手示意伊停車受檢，伊遂在中央
    北路上停車，但該警員並未對伊有任何表示，伊以為該警員係要攔停其他違規車
    輛，乃自行離去；當日伊在中央北路行駛時並未跨越雙黃線駛入對向車道云云。
    經查：受處分人駕駛上開車輛有於前述時地闖紅燈左轉之違規事實，業據證人即
    開單告發受處分人之員警乙○○於本院審理時，以具結擔保其供述之真實性並在
    負擔偽證罪之心理處罰狀態下供稱：「當天我是和同事在中央北路四段、大度路
    三段路口執勤，ＶＮＫ—六九七輕機車沿著大度路從淡水的方向往市區行駛，當
    時大度路直行方向已經變成紅燈了，機車就直接左轉往中央北路的方向行駛，我
    就鳴哨並用手勢示意這台機車要停車，機車就完全沒有停車，在中央北路上甚至
    還跨越雙黃線，行駛到對向車道讓我無法將他攔停，機車後來是沿著中央北路就
    跑掉了」等語明確（本院九十二年六月五日訊問筆錄參照），核與其當日所填載
    之工作紀錄簿內容相符，且受處分人對證人所證述之內容亦未見爭執，僅空言泛
    稱既要舉發何以未附照片云云。惟證人乙○○係本件原處分機關所認定受處分人
    有右開違規行為之原證人，其到庭在本院法官面前具結以言詞供述本件訴訟上之
    待證事實（即受處分人有右開違規事實），因其與受處分人素無怨隙，自無自陷
    於偽證罪之追訴而構詞誣賴受處分人之理，是本院由其供述已得有受處分人確有
    右開違規行為之心證，且於本件卷存證據資料內並無任何積極證據足以證明證人
    乙○○上開供述係屬虛偽，亦無有足以令人顯信其供述為不可採之品性證據或前
    科證據存在，本院自不得僅以證人為本件開單告發受處分人之員警而全盤抹煞其
    在訴訟上所具有之原證人資格，而受處分人對上開證人之供述並無法舉出或請本
    院調查任何對其有利之證據資料，以使本院對證人所供述受處分人違規之事實產
    生任何合理之懷疑，且交通警察掣單舉發違反道路交通管理處罰條例所列之違規
    事實，本質上為行政處分，係公務員基於職務上之權力，依法就特定之具體事件
    所為之具公法上效果之單方面行政行為，基於公務員為公法上行為具有公信力之
    原則，該行政行為當可被推定為真正，其據以依法處分之事實認定亦為正確無誤
    ，本此公信原則，立法者乃賦予使勤務員警得當機處分（如道路交通管理處罰條
    例第七條之二規定之逕行舉發）以達其維護交通秩序、安全之行政目的，反之，
    若謂公務員一切行政行為均須預留證據以證其實，則國家行政勢必窒礙難行，據
    此，刑事訴訟法就犯罪證據有關之規定中與屬行政秩序罰之交通違規裁罰本質不
    合之部分，自不在準用之列，從而，受處分人既未就執勤員警之舉發有誤提出相
    關證據以供調查，本院經查亦無任何證據足資證明其有捏造事實違法取締之情事
    ，則執勤員警本其維護交通秩序、安全職責所為之舉發，自應受到合法、正確之
    推定。綜上，本院認證人乙○○之證述堪予信實，受處分以前開情詞置辯，不足
    採信。
四、綜上所述，受處分人確於前揭時、地騎乘機車闖紅燈左轉、跨越分向限制現駛入
    來車車道，及因違反道路交通管理處罰條例之規定經交通勤務警察制止時，拒絕
    停車接受稽查而逃逸等行為，受處分人空言否認有上開各項違規事實，難認屬實
    ，並不足採。惟受處分人在台北市○○○路騎乘機車跨越雙黃線、駛入來車車道
    之舉，係違反道路交通管理處罰條例第四十五條第三款「不依規定駛入來車道」
    之規定，原處分機關所為九十二年五月七日北市裁三字第裁二二—ＡＢＹ八三九
    五一五裁決書，將上開違規行為誤以道路交通管理處罰條例第四十五條第十二款
    「任意跨越兩條車道行駛」之規定裁罰，適用法律容有未洽。且受處分人上開三
    項違規行為，依道路交通管理處罰條例第六十三條第一項第一款、第三款之規定
    ，須並記違規點數，原處分機關所為之裁決均漏未記點，亦有不當，自應由本院
    依職權將原處分均撤銷，另為如主文所示之處分，以資適法。
據上論斷，依道路交通案件處理辦法第二十條前段，裁定如主文。
中      華      民      國      九十二      年      六    月    十三    日
                                臺灣臺北地方法院交通法庭
                                      法  官  陳婷玉
右正本證明與原本無異
如不服本裁定應於送達後五日內向本院提出抗告狀
                                      書記官  陳弘文
中      華      民      國      九十二      年      六    月    十九    日


司法院資訊處製作；財團法人民間司法改革基金會備份。
